臺灣高等法院民事判決
110年度上易字第975號
上  訴  人  黃榮堯  
訴訟代理人  陳麗玲律師
被 上訴 人  周景揚  
            王作仁  
            洪素珍  
            蘇錦霞  
共      同
訴訟代理人  賴淑玲律師
上列當事人間請求損害賠償事件，上訴人對於中華民國110年8月
20日臺灣桃園地方法院110年度壢訴字第3號第一審判決提起上訴
，本院於111年1月18日言詞辯論終結，判決如下： 
    主  文
上訴駁回。
第二審訴訟費用由上訴人負擔。
    事實及理由
一、上訴人主張：伊自民國（下同）86年8月起任教於國立中央
    大學（下稱中央大學），嗣與中央大學聘任之助理甲女（姓
    名年籍詳卷）發生辦公室戀情，甲女於103年4月間指控伊利
    用上班或其他時間在臺北、臺中及學校附近汽車旅館內對其
    性侵近百次（下稱系爭性侵事件），經中央大學性騷擾申訴
    評議委員會（下稱中央大學性騷擾申評會）認定不成立性侵
    害，伊、甲女提起申覆均遭駁回（下稱第一次調查）。甲女
    復於103年12月間以學生身分向中央大學申請調查系爭性侵
    事件，經中央大學性別平等教育委員會（下稱中央大學性平
    會）認定伊不成立性侵害行為（下稱第二次調查）。甲女提
    出申復，由被上訴人王作仁（精神科醫師）、洪素珍（心理
    與諮商學系副教授）、蘇錦霞（律師，下各稱其名，合稱王
    作仁等3人）組成調查小組重新調查，惟渠等竟向中央大學
    性平會建議認定伊性侵害屬實，致中央大學性平會認定伊性
    侵害成立（下稱第三次調查），伊因此遭中央大學解聘，並
    經教育部核准同意（下稱系爭解聘處分）。伊不服系爭解聘
    處分而提起訴願，經教育部駁回，伊提起行政訴訟，經臺北
    高等行政法院105年訴字第347號判決系爭解聘處分及訴願決
    定均撤銷，再經最高行政法院107年判字第567號判決駁回中
    央大學之上訴而確定。王作仁等3人僅憑甲女片面陳述及心
    理諮商師含糊不清之證詞即隨意判定伊性侵害，明顯違反經
    驗法則，被上訴人周景揚（下直稱其名）擔任中央大學性平
    會主席，故意不將前二次調查結果告知性平委員，有侵害伊
    權利之故意，並造成伊名譽權、工作權之受損害，應連帶負
    賠償責任。爰依民法第185條第1項、第195條第1項規定，求
    為命被上訴人應連帶給付伊20萬元，及自110年3月16日起至
    清償日止，按年息5％計算利息之判決。
二、被上訴人則以：中央大學性平會係由21位委員組成，王作仁
    等3人僅係調查小組成員，第三次調查後之決議係由中央大
    學性平會多數委員共同審議通過，該決議復經教育部審議核
    准同意，並非調查小組可單獨決定。王作仁等3人依法進行
    調查、作成結論並參與製作調查報告，涉及主觀證據價值判
    斷，及對不確定法律概念之解釋，若無顯然錯誤或其他不法
    行為存在，縱使行政處分不當，應不構成職務上之侵權行為
    ，難謂有何不法性、未盡調查義務或違背專業認知之情事。
    王作仁等3人作成之調查報告書（下稱系爭調查報告）已明
    確記載前二次調查過程及結果，周景揚並無故意不將前二次
    調查結果告知性平委員之情事等語，資為抗辯。
三、本件經原審判決駁回上訴人之訴，上訴人不服提起上訴，並
    上訴聲明：⑴原判決廢棄。⑵被上訴人應連帶給付上訴人20萬
    元，及自110年3月16日起至清償日止，按年息5％計算之利息
    。被上訴人則答辯聲明：上訴駁回。
四、經查，上訴人自86年8月起任教於中央大學，甲女為中央大
    學聘任之助理，甲女於103年4月間指控上訴人對其性侵近百
    次，經中央大學性騷擾申評會認定不成立性侵害，上訴人、
    甲女提起申覆均遭駁回。甲女又於103年12月間以學生身分
    向中央大學申請調查系爭性侵事件，經中央大學性平會認定
    不成立性侵害行為。甲女提出申復，王作仁等3人組成調查
    小組重新調查，作成系爭調查報告，經中央大學性平會認定
    上訴人性侵害成立，上訴人因此遭中央大學解聘，並經教育
    部核准同意。上訴人不服系爭解聘處分而提起訴願，經教育
    部駁回，上訴人提起行政訴訟，經臺北高等行政法院105年
    訴字第347號判決系爭解聘處分及訴願決定均撤銷，復經最
    高行政法院107年判字第567號判決駁回中央大學之上訴而確
    定等情，為兩造所不爭執，並有中央大學性騷擾申評會調查
    報告、申覆決定書、中央大學性平會報告書、中央大學104
    年10月5日中大人字第10418203941號函、教育部104年12月2
    9日臺教法㈢字第1040160294號訴願決定書、臺北高等行政法
    院105年訴字第347號判決、最高行政法院107年判字第567號
    判決、系爭調查報告可證（見原審壢簡字卷第8至29、31、3
    3至60、109至117頁），堪信為真實。
五、得心證之理由：
　㈠按數人共同不法侵害他人之權利者，連帶負損害賠償責任；
    不法侵害他人之身體、健康、名譽、自由、信用、隱私、貞
    操，或不法侵害其他人格法益而情節重大者，被害人雖非財
    產上之損害，亦得請求賠償相當之金額，民法第185條第1項
    前段、第195條第1項前段分別定有明文。又損害賠償之債，
    以有損害之發生及有責任原因之事實，並二者之間，有相當
    因果關係為成立要件，故原告所主張之損害賠償之債，如不
    合於此項成立要件者，即難謂有損害賠償請求權存在（最高
    法院48年度台上字第481號判決意旨採相同見解）。
　㈡上訴人雖主張：王作仁等3人僅憑甲女片面陳述及心理諮商師
    含糊不清之證詞即隨意判定伊性侵害，明顯違反經驗法則云
    云。惟查：
　⒈觀諸中央大學性平會設置辦法第4條規定（見原審壢訴字卷第
    6頁），中央大學性平會係由21位委員組成，其中校長、學
    務長、教務長、總務長、人事室主任、諮商輔導中心主任6
    位為當然委員，專家學者、教師代表、職工代表、學生代表
    共15位為選任委員。又中央大學性平會第1031015號案申復
    決定書之附帶決議記載：有關心理輔導及創傷評估報告與專
    家證人證詞等新事證（於原調查期間已經存在，但未經送達
    於雙方之調查報告中斟酌）恐涉及高度之專業判斷，建議重
    新調查小組成員宜有精神科醫師背景者為宜等語（見外放之
    中央大學第1031015號案性平事件調查案可供閱覽之卷證第1
    43頁），可知就系爭性侵事件，中央大學性平會認為甲女對
    於第二次調查結果之申復為有理由，故組成重新調查小組（
    即王作仁等3人，其中王作仁為精神科醫師），王作仁等3人
    作成系爭調查報告後，由蘇錦霞於中央大學性平會開會時報
    告，最終則由性平委員作成事實認定之決議，王作仁等3人
    於性平委員作成決議時並無投票權。另依中央大學104學年
    度第1學期第1次性平會會議簽到單、會議記錄（見原審壢訴
    字卷第7、8頁），中央大學性平會於104年9月9日開會時有1
    6位委員出席，5位委員請假，並就第1031015號重啟調查案
    調查結果作成決議：全體出席委員對本重啟調查案「校園性
    侵害事件成立」之事實認定理由及報告書內容無異議通過。
    依據教師法第14條規定，經調查屬實者，由本校人事室報教
    育部核准後，予以解聘。再參以（108年修法前）教師法第1
    4條第1項第8款規定：「教師聘任後除有下列各款之一者外
    ，不得解聘、停聘或不續聘：…八、經學校性別平等教育委
    員會或依法組成之相關委員會調查確認有性侵害行為屬實。
    」，同條第4項規定：「教師涉有第1項第8款或第9款情形者
    ，服務學校應於知悉之日起1個月內經教師評審委員會審議
    通過後予以停聘，並靜候調查。經調查屬實者，由服務學校
    報主管教育行政機關核准後，予以解聘。」，足認中央大學
    性平會作成上訴人有性侵害行為屬實之決議後，尚須由中央
    大學通報教育部核准，系爭解聘處分方為生效。準此，中央
    大學性平會有確認性侵害行為是否屬實之權責，並不受系爭
    調查報告之拘束，且中央大學性平會之決議仍須經中央大學
    通報教育部核准，系爭解聘處分方為生效，故本件上訴人所
    稱之名譽權、工作權受損害，實難認與王作仁等3人作成系
    爭調查報告間，具有相當因果關係，而王作仁等3人係因中
    央大學性平會指派而為調查行為，自非共同不法侵害上訴人
    之名譽權、工作權。
  ⒉另由系爭調查報告以觀（見原審壢簡字卷第109至117頁），
    其中第2頁至第4頁記載甲女申請調查系爭性侵事件之事由、
    先前第一次調查、第二次調查之結論、理由及為何經過第二
    次調查仍再重啟調查之原因（發現有關心理輔導及創傷評估
    報告與專家證人證詞等新事證），第5頁至第12頁係記載重
    啟調查之經過，包括104年7月8日召開調查會前會，104年7
    月29日訪談甲女，104年8月8日訪談上訴人及甲女心理諮商
    師，及各該訪談過程之摘要，第13頁至第17頁則記載重新調
    查小組之決定及認定上訴人有性侵害行為之理由。又系爭調
    查報告關於上訴人是否有性侵害行為之認定，涉及重新調查
    小組對事證之證據價值判斷，具有主觀性，且由前開說明可
    認系爭調查報告並無何違常之顯然錯誤或其他不法行為存在
    ，而中央大學性平會對於系爭調查報告內容無異議通過，
　　中央大學並通報教育部核准，作成系爭解聘處分，雖嗣後上
    訴人循行政爭訟程序聲明不服，經臺北高等行政法院、最高
    行政法院判決撤銷系爭解聘處分及訴願決定確定，亦不能因
    之逕認重新調查小組成員即王作仁等3人有何故意或過失不
    法侵害上訴人名譽權、工作權之行為，而應負損害賠償責任
    。
  ㈢上訴人另主張：周景揚擔任中央大學性平會主席，故意不將
    前二次調查結果告知性平委員，有侵害其權利之故意云云。
    然查，系爭調查報告業將先前第一次調查、第二次調查之經
    過、結果及理由記載在該報告第2頁至第4頁，已如前述，自
    難認其他性平委員不知前二次調查結果。況且，上訴人並未
    指明性平會主席有何應將前二次調查結果告知性平委員之法
    令上依據，上訴人憑此而謂周景陽有侵害其名譽權、工作權
    之故意，實難憑採。　　
六、綜上所述，本件無從認被上訴人有何共同不法侵害上訴人之
    名譽權、工作權，而應連帶負賠償責任之情事。從而，上訴
    人依民法第185條第1項、第195條第1項規定，請求被上訴人
    應連帶給付上訴人20萬元，及自110年3月16日起至清償日止
    ，按年息5％計算之利息，核非有據，不應准許。原審為上訴
    人敗訴之判決及駁回假執行聲請，並無不合。上訴意旨指摘
    原判決不當，求予廢棄改判，為無理由，應予駁回。
七、本件事證已臻明確，兩造其餘攻擊防禦方法及未經援用之證
    據，經核與判決之結果不生影響，爰不逐一論述，附此敘明
    。　　
八、據上論結，本件上訴為無理由。依民事訴訟法第449條第1項
    、第78條，判決如主文。
中　　華　　民　　國　　111 　年　　2 　　月　　15　　日
                  民事第十庭    
                      審判長法  官  黃嘉烈
                            法  官  何君豪
                            法  官  張文毓
正本係照原本作成。
不得上訴。
中　　華　　民　　國　　111 　年　　2 　　月　　15　　日
　　　　　　　　　　　　　
　　　　　　　　　　　　　  書記官  劉文珠